【裁判字號】    89,家上,69
【裁判日期】    890927
【裁判案由】    履行同居
【裁判全文】
臺灣高等法院臺南分院民事判決  八十九年度家上字第六九號
      上  訴  人  甲○○
      被  上訴人  丙○○
      訴訟代理人  彭冀湘律師
右當事人間履行同居事件，上訴人對於臺灣臺南地方法院中華民國██████第一審判決（八十八年婚字第五０五
號）提起上訴，本院判決如左：
      主      文
      事      實
為右請求履行同居事件，依法答辯事：
        答辯之聲明
一、上訴駁回。
二、訴訟費用由上訴人負擔。
        答辯之理由
一、上訴人、被上訴人雙方係約定以〝台南縣永康市○○○街一三九巷四四弄九八
    號〞為共同住所（上訴人於88.10.28於原審開庭時自承，見該筆錄），而上訴
    人又係先行搬離上該住所而未與被上訴人同居，在搬離後亦未與被上訴人聯繫
    告知去向，顯然違反同居義務者為上訴人無疑。
二、上訴人抗辯稱伊係北上工作，被上訴人知悉，伊並無不履行同居義務之故意；
    惟查：上訴人北上工作後之前幾個月雖有匯款一萬至兩萬元不等回來，但均用
    匯款方式，而未書明住址、電話，使被上訴人無法得知上訴人在台北之地址及
    電話而無法聯繫；並且上訴人之後即未再匯款回來，令家中貸款每月約新台幣
    七、八萬元之壓力全落在被上訴人身上，甚至上訴人於台北工作，每月假期四
    日返回台南時，亦未回家或與被上訴人連絡，可見上訴人主觀上確有拒絕與被
    上訴人同居之故意即明。綜上所述，上訴應無理由，為此狀請
    鈞院鑒核，准將上訴駁回，庶維法益至禱。
右當事人間請求履行同居事件，謹具上訴理由如左：
一、原審判決以上訴人應與被上訴人同居，無非以司法院大法官會議解釋釋字地四五
    二號解釋理由書指稱：「：：夫妻住所之設定與夫妻應履行同居之義務，尚有不
    同，夫妻縱未設定住所，仍應以永久共同生活為目的，而互負履行同居之義務，
    要屬當然。」故認夫妻履行同居義務之處所並不以住所為限。且本案係上訴人先
    行搬離兩造共同居住之台南縣永康市○○○街三九巷四四弄九八號而未與被上訴
    人同居。是上訴人違反同居之義務在先。又以現代交通狀況而言，上訴人每月有
    四天休假，其以北上工作為由拒不履行同居義務，難符民法第一○○一條但書規
    定，有不能同居之正當理由。為其主要論據。
二、惟查，依上述解釋文意旨，夫妻之住所非為夫妻履行同居義務之處所。年夫妻履
    行同居義務之處所如何決定？據上述解釋文意旨遂有八十七年六月十七日民法親
    屬編第一○○二條之修正為：「夫妻之住所，由雙方共同協議之，未為協議或協
    議不成時，得聲請法院定之。」本案，被上訴人於親屬編修正後並未與上訴人協
    議約定住所，亦未聲請法院定雙方之住所。被上訴人請求上訴人應至其位於台南
    市○○街之娘家履行同居義務實有未洽。且上訴人於八十六年四月離開兩造共同
    居住之台南縣永康市○○○街三九弄四四弄九八號住處，係經被上訴人之同意。
    足見雙方對此分隔二地之生活型態，早有認識。原審判決認為反同居義務者為上
    訴人，實有未洽。
三、次查民法第一○○二條明定：「夫妻互負同居之義務，但有不能同居之正當理由
    者，不在此限。」上訴人北上確係在位於台北大直明水路三九七巷七弄十一號大
    吉旺公司工作，有其於原審附呈之在職證明書及勞工保險卡影本可稽。上訴人剛
    北上時，回台南時皆有住在大橋一街。八十八年五、六月之後，因被上訴人當時
    已著手要將位於永康市○○○街之房子賣掉，雙方對此意見不合，時有口角，為
    避免衝突，上訴人在那段時間回台南時有時就住西港戶籍地或上訴人姐姐乙○○
    住處。同年八月，被上訴人即將上揭房地出賣予第三人。原審認上訴人「長久」
    不曾回家與被上訴人同居，實與實情不符。又上訴人每月雖有四天休假，然此四
    天假期，並不連續，雙說現代交通工具便利，但以台灣南、北發展不平均之狀況
    言，就業人口大都集中在北部地區，每到假期，返鄉人潮充塞各車站、航空站。
    早就令人視返鄉為畏途，更何況假期短暫，南北往返並不符經濟效益，亦難達家
    庭團聚之目的。故上訴人不與被上訴人同居實有正當理由，且上訴人主觀上並無
    拒絕與被上訴人同居之故意。
      理      由
中      華      民      國    八十九    年      九      月    二十七    日
                                    臺灣高等法院臺南分院民事第一庭
~B1審判長法官  黃崑宗
~B2      法官  楊子莊
~B3      法官  袁靜文
右為正本係照原本作成。
如對本判決上訴，須於判決送達後二十日內向本院提出上訴狀，其未表明上訴理由者
，應於上訴後二十日內向本院提出上訴理由書。
~B法院書記官  黃文生
中      華      民      國    八十九    年      九      月    二十七    日


司法院資訊處製作；財團法人民間司法改革基金會備份。
